臺灣臺北地方法院民事判決　九十一年度重訴字第二一九七號
　　原　　　告　　臺北國際商業銀行股份有限公司
　　法定代理人　　己○○
　　訴訟代理人　　乙○○
　　被　　　告　　臺灣德兆企業有限公司
　　兼法定代理人　甲○○
　　被　　　告　　丁○○
　　　　　　　　　戊○○
　　　　　　　　　庚○○
　　兼右二人之
　　訴訟代理人　　丙○○
右當事人間請求清償借款事件，本院判決如左：
    主　　文
被告應連帶給付原告新臺幣陸佰拾萬捌仟柒佰玖拾陸元，及自民國九十一年九月
一日起至清償日止，按週年百分之七點五計算之利息，並自民國九十一年十月二日起
至清償日止，在六個月以內者，按上開利率百分之十，超過六個月者，超過部分按上
開利率百分之二十計付違約金。
訴訟費用由被告連帶負擔。
本判決第一項於原告以新臺幣貳佰壹拾壹萬仟元或同額之中央政府重大交通建設公
債甲類第六期（八十五年度）債票供擔保後，得假執行。但被告如於假執行程序實施
前，以新臺幣陸佰拾萬捌仟柒佰玖拾陸元為原告預供擔保，得免為假執行。
    事　　實
甲、原告方面：
一、聲明：
    除假執行擔保金額外，如主文所示。
二、陳述：
（一）被告臺灣德兆企業有限公司（下稱德兆公司）邀同其餘被告為連帶保證人，於
      民國八十七年十月三十一日向原告（原名臺北區中小企業銀行股份有限公司）
      借用新臺幣（下同）六百四十萬元，約定利息按百分之九點三三計算，逾期清
      償在六個月以內者，按上開利率百分之十，超過六個月者，超過部分按上開利
      率百分之二十計付違約金。詎被告德兆公司僅繳納本息至九十一年八月三十一
      日止，借款已屆清償期，被告已喪失期限利益，為此提起本件訴訟。
（二）法律並無明文規定必須先主張物之擔保。
乙、被告方面：
（甲）被告德兆公司、甲○○、丙○○、戊○○、庚○○部分：
  一、聲明：
  （一）駁回原告之訴及其假執行之聲請。
  （二）如受不利之判決，願供擔保免為假執行。
  二、陳述：
      確實有貸款、簽訂保證書，目前貸款尚未清償完畢。
（乙）被告丁○○部分：
  一、聲明：
  （一）駁回原告之訴及其假執行之聲請。
  （二）如受不利之判決，願供擔保免為假執行。
  二、陳述：
  （一）依原告所提出之單筆放款繳息狀況查詢單所示，本件貸款業已於八十九年一
        月三十一日償還全部本息，至貸放日期同年二月二十九日之借款與系爭借款
        不同。至於是項借款是否係由「借新還舊」而為清償，因已成立另一筆新借
        款，要無與系爭借款互相混淆之必要，且本件因有原告未於催告期限內起訴
        ，被告丁○○有無繼續負保證責任之問題，自應分別清楚之必要（民法第七
        百五十三條第一項）。
  （二）本件借款乃有物權擔保（即被告甲○○提供其所有坐落臺北市○○路○段八
        十三巷五號四樓房地，設定九百二十二萬元抵押權予原告），依最高法院十
        九年上字第三三○號判例、八十年度臺上字第二五○八號判決意旨，自應由
        原告就擔保物先予拍賣求償，如有不足，始由連帶保證人負擔。
    理　　由
甲、程序方面：
    按當事人得以合意定第一審管轄法院，但以關於由一定法律關係而生之訴訟為限
    ，前項合意，應以文書為之，民事訴訟法第二十四條定有明文。依當事人雙方所
    簽署之借據之約定書第十三條、保證書之約定書第十二條約定，合意以本院為第
    一審管轄法院。是以原告提起本件清償借款之訴，核無不合，本院就本件訴訟自
    有管轄權，合先敘明。
乙、得心證之理由：
一、本件原告主張之事實，已據其提出借據、約定書、保證書、單筆放款繳息狀況查
    詢單為證，核屬相符，且為被告德兆公司、甲○○、丙○○、戊○○、庚○○所
    不爭執，被告丁○○就簽訂保證書之事實不爭執，堪信原告之主張為真實。
二、被告丁○○抗辯：本件貸款業已於八十九年一月三十一日償還全部本息，且原告
    應就擔保物先予拍賣求償，如有不足，始由連帶保證人負擔云云。然查：
（一）被告丁○○主張業已償還借款，應就此有利於己之事實負舉證之責，其固以原
      告所提出之單筆放款繳息狀況查詢單為證，然查：
    １、原告共提出單筆放款繳息狀況查詢單三紙，本件借款（原帳號：000－0
        0－00000－0－00號）於八十九年一月三十一日轉列催收款項，於
        同年二月二十九日因被告德兆公司繳納部分本息，並按月繳款，從而另立交
        易帳戶（帳號：000－00－00000－0－00號），嗣後被告德兆
        公司僅繳納本息至九十一年八月三十一日止，尚餘本金六百三十三萬八千七
        百九十六元，且被告德兆公司、甲○○、丙○○、戊○○、庚○○均自承系
        爭借款尚未清償，而被告丁○○並未提出任何積極證據證明被告德兆公司或
        其餘被告業已償還系爭借款，竟空言否認，委不可採。
    ２、又依被告丁○○所不爭執之保證書所示，其係於五千萬元之範圍內，就被告
        德兆公司現在及將來對原告所負一切債務，與被告德兆公司連帶負全部給付
        責任，即使如被告丁○○所述，「第一筆借款」業已清償，其於保證範圍內
        仍應就「第二筆借款」負連帶清償責任，故被告丁○○所辯，純屬卸責之詞
        ，要無可取。
    ３、原告起訴時即已檢附單筆放款繳息狀況查詢單三紙為證，縱有被告丁○○所
        指之借新還舊而成立另一筆新借款之情形，此均為原告起訴之範圍，且保證
        書前言即已約明「如債務人到期不履行債務時，一經貴行通知，保證人願即
        如數清償」，是原告係以起訴為履行債務之通知，被告丁○○即應負連帶保
        證人責任。至被告丁○○之訴訟代理人所舉民法第七百五十三條第一項規定
        ：「保證未定期間者，保證人於主債務清償期屆滿後，得定一個月以上之相
        當期限，催告債權人於其期限內，向主債務人為審判上之請求。」，然被告
        丁○○並無任何催告原告向主債務人為審判上之請求之行為，且原告業將主
        債務人即被告德兆公司列為求償對象，自無適用本條規定之餘地。
（二）按債務關係如於設定擔保物權而外並有保證人者，該主債務人不清償其債務時
      ，依原則固應先儘擔保物拍賣充償，惟當事人間如有特別約定，仍從其特約（
      最高法院十九年上字第三三○號判例參照）。查依保證書之約定書第十一條第
      一款約定：「立約人（即被告丁○○及其餘連帶保證人）所保證之債務，如主
      債務人（即被告德兆公司）未依約履行，立約人當即負責，立即如數付清並同
      意左列事項：(一)貴行毋須先就擔保物受償，得逕向立約人求償。」，是以就系
      爭借款之擔保責任順序，原告與被告丁○○間業已特別約定，揆諸前揭判例意
      旨，原告無庸先就擔保物拍賣充償，而得直接向連帶保證人求償。是被告丁○○所辯，不足採信。
三、從而，原告依消費借貸及連帶保證契約請求被告連帶給付借款，及如主文第一項
    所示之利息、違約金，為有理由，應予准許。
丙、假執行之宣告：
    兩造陳明願供擔保請為宣告假執行或免為假執行，經核均與規定相符，爰分別酌
    定相當之擔保金額予以宣告。
丁、結論：
    本件原告之訴為有理由，依民事訴訟法第八十五條第二項、第三百九十條第二項
    、第三百九十二條，判決如主文。
中　　　華　　　民　　　國　　九十一　　年　　 十二　　 月　　 十八　　 日
　　　　　　　　　　　　　　　　　　民事第一庭法　　　官  蔡惠如
右為正本係照原本作成
如對本判決上訴，須於判決送達後廿日內向本院提出上訴狀
中　　　華　　　民　　　國　　九十一　　年　　 十二　　 月　　 十八　　 日
　　　　　　　　　　　　　　　　　　　　　　　書　記　官　楊秋鈴
